【裁判字號】    95,聲再更(一),1
【裁判日期】    951222
【裁判案由】    聲請再審
【裁判全文】
臺灣苗栗地方法院民事裁定      95年度聲再更（一）字第1號
再審聲請人  依信塑膠工業股份有限公司
法定代理人  甲○○
再審相對人  乙○○
上列當事人間撤銷假扣押事件，再審聲請人對於本院民國95年7
月25日95年度裁全聲字第34號確定裁定聲請再審，本院裁定如下
：
    主  文
再審之聲請駁回。
再審聲請費用由再審聲請人負擔。
      理  由
一、本件再審聲請意旨略以：再審聲請人前向本院聲請對再審相
    對人之財產執行假扣押，業經本院以93年度裁全字第771 號
    假扣押裁定執行查封登記完畢。嗣再審相對人聲請以本院95
    年度聲字第175 號裁定命再審聲請人於7 日內就欲保全執行
    之請求向管轄法院起訴，再審聲請人即為起訴，並以本院以
    95年度訴字第245 號訴訟繫屬在案，然復於民國95年7 月4
    日撤回起訴而發生訴訟繫屬消滅事由。再審相對人遂聲請撤
    銷上揭假扣押裁定，本院並以95年度裁全聲字第34號裁定撤
    銷本院93年度裁全字第771 號裁定確定。再審聲請人雖於95
    年7 月4 日撤回本院95年度訴字第245 號訴訟，惟已於同日
    向合意管轄之臺灣南投地方法院（下稱南投地方法院）起訴
    ，經南投地方法院以95年度訴字第275 號受理中。是以，再
    審聲請人已於本院為撤銷假扣押裁定前為起訴，本院以再審
    聲請人未起訴為由遽以撤銷假扣押裁定，應符合民事訴訟法
    第496 條第1 項第1 款「適用法規顯有錯誤」之再審事由，
    為此請求如主文第1、2 所示等語。
二、本院95年度裁全聲字第34號撤銷假扣押之裁定於95年8 月14
    日確定，業經本院依職權調閱無訛，再審聲請人於同年月23
    日提起本件訴訟，尚未逾民事訴訟法第500 條第1 項30日之
    不變期間，合先敘明。
三、按有民事訴訟法第496 條第1 項所定各款情形之一者，得以
    再審之訴對於確定終於判決聲明不服。但當事人已依上訴主
    張其事由或知其事由而不為主張者，不在此限；民事訴訟法
    第496 條第1 項但書定有明文。次按對於確定判決主張有民
    事訴訟法第496 條第1 項所定各款情形之一者，固得對之提
    起再審之訴，惟依該條項但書規定，當事人已知其事由而不
    為主張者，即不得據以提起再審之訴。又第二審判決是否有
    民事訴訟法第496 條第項第1 款所定適用法規顯有錯誤或第
    2 款判決理由與主文顯有矛盾之情形，於該判決送達當事人
    之時，即可知悉，如當事人對之聲明不服，自非不得依上訴
    主張之，以求救濟。如不依上訴主張其事由，任令第二審判
    決發生確定之效果，即應受民事訴訟法第496 條第1 項但書
    之限制，不得對之提起再審之訴（最高法院83年度台上字第
    912 號、84年度台上字第2957號判決意旨參照）。本件再審
    聲請意旨以本院95年度裁全聲字第34號裁定有第496 條第1
    項第1 款「適用法規顯有錯誤」之再審事由，而聲請本件再
    審，惟本院上開裁定是否有聲請人所指之適用法規顯有錯誤
    情事，於上開裁定送達後即可知悉，聲請人自可對之提起抗
    告以為救濟。詎聲請人不循此途救濟，致生上開裁定確定之
    效果，揆諸前揭判決意旨，聲請人即應受民事訴訟法第496
    條第1 項但書之限制，不得對上開裁定聲請再審。是聲請人
    聲請再審，核與上述之規定不合，自不應准許。
三、依民事訴訟法第502 條第1 項、第95條、第78條，裁定如主
    文。
中    華    民    國    95    年    12    月    22    日
                  民事庭法  官  黃怡玲
以上正本係照原本作成。
如不服本裁定應於送達後10日內向本院提出抗告狀，並繳納抗告
費新臺幣1,000元。
                        書記官  劉依緹
中    華    民    國    95    年    12    月    22    日


司法院資訊處製作；財團法人民間司法改革基金會備份。
